【裁判字號】    91,司,13
【裁判日期】    920307
【裁判案由】    
【裁判全文】
臺灣宜蘭地方法院民事裁定                          九十一年度司字第一三號
    聲  請  人  乙○○
    代  理  人  陳宏雄
    相  對  人  新泉飲料有限公司
    法定代理人  甲○○
右當事人間聲請公司解散事件，本院裁定如左：
    主      文
聲請駁回。
聲請程序費用由聲請人負擔。
    理      由
一、本件聲請意旨略以：聲請人於民國九十一年五月二十九日投資相對人「新泉飲料
    有限公司」（以下簡稱新泉公司），登記股資額係新台幣（下同）一百七十五萬
    元，亦已為繼續六個月以上持有該公司之資本額六百萬元中之百分之十以上股權
    ，惟查該公司因其原資金六百萬元，均已遭掏空殆盡，餘存現金為零，目前又續
    停業中，亦因該公司實無分文資金，確無有何復業之可能，其繼續經營亦確有其
    重大困難，縱雖僅存空廢廠房一棟，然倘又任其停業掏空延虧下去，必會徒增負
    債之累，亦有破產之虞，聲請人及股東權益勢遭損害，爰依公司法（第十一條）
    及非訟事件法第八十二條之規定，聲請相對人公司解散等語。
二、按公司股東聲請裁定公司解散，以公司之經營有顯著困難或重大損害為前提，而
    所謂公司之經營，有顯著困難者，例如其目的事業無法進行；所謂公司之經營，
    有重大損害者，例如公司之經營產生重大之虧損者。倘相對人公司申請停業係依
    法提出，尚不得因其申請停業，而遽認其經營有顯著困難。
三、對於本件之聲請，相對人辯稱：聲請人雖於形式上持有相對人新台幣（下同）一
    百七十五萬元之股份，惟實際上並無分文之出資，而係聲請人乙○○之父陳宏雄
    以偽造文書及詐欺方式取得之不法利益，相對人已提出刑事告訴，該案並於臺灣
    宜蘭地方法院檢察署檢察官偵查中，乙○○不具聲請人資格。惟依新泉公司之變
    更登記表所載聲請人具有股東身分，應屬無疑，與其取得股份有無實際出資無涉
    。至是否以詐欺或偽造文書方式取得股東資格，也僅係得否撤銷其股東資格之問
    題，在未經撤銷前自屬合法有效，相對人尚不得以此主張本件聲請人不具聲請資
    格，先予敘明。
四、查本件經向中央主管機關經濟部徵詢意見結果，該部函覆略以：該部派員前往實
    地訪談，該公司現已無人辦公，現場亦無員工從事生產，惟廠房與機器設備尚有
    留存。據負責人甲○○表示，該公司自八十六年五月份起開始因部分股東經營理
    念不同，意見分歧，並已停業數年。但其本人有繼續經營意願，惟與新加入股東
    尚有股權糾紛仍未釐清，該公司自八十六年五月一日起停業迄今尚未辦理復業等
    語，有經濟部中部辦公室九十二年一月二十一日經中三字第九二００八五０五０
    ０號書函、經濟部九十二年二月十一日經授中字第０九二三一六五二七一０號函
    可資參照，足徵新泉公司雖自八十六年五月間迄今停業中，然均係依法提出停業
    申請，且廠房與機器設備既均留存，即仍有復業之可能，復查相對人公司負責人
    具狀並到庭提出答辯略稱：待股權爭議解決後有意繼續經營等語，並提出「經營
    方針」計畫書在卷可按，是相對人公司除股東間意見不合外，並無具體事證可認
    有經營顯著困難之情形。本院另函詢財政部臺灣省北區國稅局羅東稽徵所有關新
    泉公司之財產狀況，其於八十九年流動資產（現金）及淨值總額為新台幣（下同
    ）五百十三萬八千零三元，九十年亦同，有該所九十二年二月十二日北區國稅羅
    東一字第０九二一００二五四五號函在卷足參，無重大虧損，堪認尚無重大損害
    之情形。
五、本院審酌前開經濟部函覆之意見及相關事證，認為相對人公司依法申請停業，尚
    難以此認定有經營顯著困難情形，且公司又無重大損害之情事存在，公司之存續
    與否本應由全體股東共同商議，相對人係屬閉鎖性公司，並無因公司續予經營之
    行為而有損及諸多股東權益之情形，承上所述，經本院訊問利害關係人，及詢徵
    主管機關意見後，認無公司法第十一條所指得依聲請，而由法院裁定公司解散之
    事由存在。從而聲請人之聲請，尚屬無據，應予駁回。
六、依非訟事件法第八條第二項、民事訴訟法第九十五條、第七十八條，裁定如主文
    。
中      華      民      國    九十二    年    三      月      七      日
~B臺灣宜蘭地方法院民事庭
~B    法      官  郭淑珍
右為正本係照原本作成。
如對本裁定抗告須於裁定送達後十日內向本院提出抗告狀(須附繕本)。
中      華      民      國    九十二    年    三      月      十      日
~B    法院書記官  黃月雲


司法院資訊處製作；財團法人民間司法改革基金會備份。
